臺灣高等法院刑事裁定
111年度毒抗字第281號
抗  告  人  
即  被  告  張元瑞



上列抗告人即被告因違反毒品危害防制條例案件，不服臺灣桃園
地方法院中華民國111年2月23日准予強制戒治之裁定（111年度
毒聲字第325號），提起抗告，本院裁定如下：
    主  文
抗告駁回。                                              
    理  由
一、原裁定意旨略以：抗告人即被告甲○○（下稱被告）前因施用
    第一、二級毒品案件，經臺灣桃園地方法院以109年度毒聲
    字第664號裁定送勒戒處所觀察、勒戒，此有前開裁定及本
    院被告前案紀錄表各1份在卷可憑。又被告經觀察、勒戒後
    ，經法務部○○○○○○○○附設勒戒處所評估認有繼續施用毒品之
    傾向乙情，亦有法務部○○○○○○○○有無繼續施用毒品傾向證明
    書、評估標準紀錄表附卷可稽。檢察官之聲請核屬正當，應
    予准許等語。
二、抗告意旨略以：被告日後尚須接續執行另案之有期徒刑，3
    年內絕不可能施用毒品，而依毒品危害防制條例之規定，被
    告只要於觀察勒戒執行完畢3年後再犯施用毒品，就有再一
    次觀察勒戒之機會，若執行強制戒治，顯有浪費上開寬厚刑
    事政策之美意，請撤銷原裁定，予以適法合理之裁定云云。
三、按觀察、勒戒後，檢察官或少年法院（地方法院少年法庭）
    依據勒戒處所之陳報，認受觀察、勒戒人有繼續施用毒品傾
    向者，檢察官應聲請法院裁定或由少年法院（地方法院少年
    法庭）裁定令入戒治處所強制戒治，其期間為6個月以上，
    至無繼續強制戒治之必要為止，但最長不得逾1年，毒品危
    害防制條例第20條第2項定有明文。次按有無繼續施用毒品
    傾向之評估標準，並非完全以受勒戒人勒戒後之結果為準，
    勒戒前之各種情況，仍應作為評估之依據。依勒戒處所評分
    說明手冊規定，係以前科紀錄與行為表現、臨床評估、社會
    穩定度，三項合併計算分數，每一大項皆有靜態因子與動態
    因子。而關於有無繼續施用毒品傾向之評估標準，法務部業
    於民國110年3月26日以法矯字第11006001760號函修正頒布
    「有無繼續施用毒品傾向評估標準紀錄表」、「有無繼續施
    用毒品傾向評估標準評分說明手冊」，上開評分說明手冊載
    明判定之原則：「受觀察勒戒人入所後，經過2週時間的觀
    察、勒戒，由處所及醫療人員依據其各項紀錄、資料及觀察
    勒戒期間之行為表現，加以評分。在勒戒人入所4至6週後，
    可再做一次評估以做必要之評分修正。每一大項皆有靜態因
    子與動態因子。先以靜態因子分數評分，靜態因子分數總分
    在60分（含）以上為『有繼續施用毒品傾向』；60分以下，與
    動態因子分數相加，如果總分在60分（含）以上，為『有繼
    續施用毒品傾向』」，又評估標準紀錄表及說明手冊中「前
    科紀錄與行為表現」之第1題及第3題之計分方式修正如下(
    餘無修正)：㈠第1項「毒品犯罪相關司法紀錄」：計分方式
    修正為每筆(次)5分，總分上限為10分；㈡第3項「其他犯罪
    相關紀錄」：計分方式修正為每筆(次)2分，總分上限為10
    分。是被告有無繼續施用毒品傾向，係依具體個案之臨床實
    務及相關事證等情綜合判定，有其相當之專業依據及標準，
    且涉及專門醫學，又衡酌強制戒治之目的，係為協助施用毒
    品者戒斷毒品之心癮及身癮所為之一種保安處分類型，而該
    評估標準係將與判斷有無繼續施用傾向之相關因素加以列舉
    及量化，適用於每一位受觀察、勒戒處分之人，具一致性、
    普遍性、客觀性，以利執法者判定受勒戒人有無繼續施用毒
    品傾向，倘其評估由形式上觀察，無擅斷或濫權等明顯不當
    情事，法院應予尊重。
四、經查：
㈠、被告前因施用第一、二級毒品犯行，經臺灣桃園地方法院以1
    09年度毒聲字第664號裁定准予觀察勒戒，經法務部○○○○○○○
    ○附設勒戒處所施以觀察勒戒後，認有繼續施用毒品傾向等
    情，有上開裁定、該所111年2月7日新戒所衛字第111070023
    70號函暨所附之有無繼續施用毒品傾向證明書及評估標準紀
    錄表在卷可憑（毒偵字第5106號卷第219、225至226頁）。
    是原審依毒品危害防制條例第20條第2項後段規定，准予令
    入戒治處所施以強制戒治，並無不合。　　
㈡、被告固以前詞指摘原裁定不當。惟被告於執行觀察勒戒期間
    ，經法務部○○○○○○○○附設勒戒處所評分結果，其各項評分結
    果如下：1.「前科紀錄與行為表現」之靜態因子與動態因子
    合計得分為30分。包括：⑴毒品犯罪相關司法紀錄「有，18
    筆」，計10分；⑵首次毒品犯罪年齡為「20歲以下」，計10
    分；⑶其他犯罪相關紀錄「有，7筆」，計10分；⑷入所時尿
    液毒品檢驗為「無藥物反應」，計0分；上開四項靜態因子
    合計為30分。⑸所內行為表現為無違規，動態因子評定計0分
    。2.「臨床評估」之靜態因子與動態因子合計得分為36分。
    包括：⑴物質使用行為：多重毒品濫用為「有，種類：海洛
    因、安非他命」，計10分；合法物質濫用為「有，菸」，計
    2分；使用方式為「有注射使用」，計10分；使用年數為「
    超過1年」，計10分；上開⑴靜態因子合計為32分。⑵精神疾
    病共病（含反社會人格）經評定為「無」，計0分；⑶臨床綜
    合評估（含病識感、動機、態度、就醫意願）經評定為「中
    度」，計4分；上開⑵⑶兩項動態因子合計為4分。3.「社會穩
    定度」之靜態因子與動態因子合計得分為0分。包括：⑴工作
    為「全職水電工作」，計0分；⑵家人藥物濫用「無」，計0
    分；⑶入所後家人是否訪視為「有，2次」，計0分；⑷出所後
    是否與家人同住為「是」，計0分。上開「前科紀錄與行為
    表現」、「臨床評估」、「社會穩定度」三項之總分合計為
    66分（靜態因子共計62分，動態因子共計4分），已達「有
    繼續施用毒品傾向」之評估標準。而上揭評估係該勒戒處所
    相關專業知識經驗人士在被告觀察勒戒期間，依其本職學識
    綜合上開各節評估，具有科學驗證而得出被告有繼續施用毒
    品傾向之結論，且分數計算並無錯漏，足認其評估結果並無
    何不當之狀況。
㈢、至被告以其尚因另案需接續執行有期徒刑，辯稱並無再施用
    毒品之可能云云，惟強制戒治處分係屬戒除行為人施用毒品
    身癮及心癮之措施，已如前述，縱使被告客觀上因監禁狀態
    而無法施用毒品，其心理上對毒品之依賴，亦有經由強制戒
    治處分之執行而予以戒除之必要，況依毒品危害防制條例第
    20條第2項之規定，於觀察勒戒期滿認有繼續施用毒品傾向
    者，即應令入戒治處所施以強制戒治，已如前述，並不因另
    案接續執行有期徒刑即得免除強制戒治之執行，是被告此節
    所辯，於法並非有據。
五、綜上，原審依毒品危害防制條例第20條第2項後段規定，裁
    定被告令入戒治處所施以強制戒治，期間為6個月以上，至
    無繼續強制戒治之必要為止，但最長不得逾1年，核無不合
    。本件抗告為無理由，應予駁回。　　
據上論斷，應依刑事訴訟法第412 條，裁定如主文。
中　　華　　民　　國　　111 　年　　3 　　月　　30　　日
                  刑事第二十二庭審判長法　官  王美玲
                                      法　官  陳銘壎
                                      法　官  汪怡君
以上正本證明與原本無異。
不得再抗告。
                                      書記官  高妤瑄
中　　華　　民　　國　　111 　年　　4 　　月　　6 　　日